臺灣桃園地方法院民事判決　　　　　　　99年度訴字第1207號
原　　　告　台北新都社區公寓大廈管理委員會
法定代理人　張富壹
訴訟代理人　石麗卿律師
被　　　告　大眾保全股份有限公司
法定代理人　詹皓閔
訴訟代理人　何秉中
被　　　告　張德
上列當事人間請求損害賠償等事件，本院於民國100 年3 月18日
言詞辯論終結，判決如下：
    主      文
被告應連帶給付原告新台幣壹佰捌拾壹萬玖仟玖佰伍拾捌元，及
自民國九十九年十一月六日起，至清償日止，按週年利率百分之
五計算之利息。
原告其餘之訴駁回。
訴訟費用由被告連帶負擔十分之九，餘由原告負擔。
本判決第一項於原告以新台幣陸拾壹萬元為被告供擔保後，得假
執行。
原告其餘假執行之聲請駁回。
    事實及理由
壹、程序方面：
一、被告均經合法通知，皆未於言詞辯論期日到場，核無民事訴
    訟法第386 條所列各款情形，應依原告聲請，准由其一造辯
    論而為判決。
二、按訴狀送達後，原告不得將原訴變更或追加他訴，但擴張或
    減縮應受判決事項之聲明者，不在此限，民事訴訟法第255
    條第1 項但書第3 款定有明文。查本件原告於起訴時原訴之
    聲明第1 項為被告應連帶給付原告新台幣（下同）2,934,90
    9 元，及自起訴狀繕本送達被告之翌日起至清償日止按週年
    利率5 ％計算之利息。嗣於起訴狀送達被告後之民國100 年
    1 月3 日本院準備程序期日，原告當庭變更其聲明為被告應
    連帶給付原告1,969,059 元，及自99年11月6 日起至清償日
    止，按週年利率5 ％計算之利息。核原告上開所為訴之變更
    ，屬減縮應受判決事項之聲明，揆上開法律規定，應予准許
    。
貳、實體方面：
一、原告起訴主張：（一）原告與被告大眾保全股份有限公司（
    下稱大眾保全公司）於96年間訂立保全服務契約，約定自96
    年6 月1 日起至98年5 月30日期間，由大眾保全公司提供原
    告社區安全、清潔等服務，及負責代收與催繳原告住戶之管
    理費，並約定大眾保全公司派駐於原告之總幹事，如有挪用
    公款情形，大眾保全公司應負完全賠償責任。（二）大眾保
    全公司自96年11月13日起至98年4 月17日止，派被告張德擔
    任原告之總幹事，本應負責將大眾保全公司派駐警衛人員代
    收之管理費，先入帳登載於明細簿後，再負責將所收取之款
    項存入原告社區於聯邦商業銀行股份有限公司（下稱聯邦銀
    行）開立之帳號000000000000號帳戶（下稱系爭帳戶）內。
    （三）被告張德於98年4 月17日離職後，經原告依收費明細
    簿匯算結果，發現張德所負責收取之原告96年11月起至98年
    4 月間之管理費，總計8,425,645 元，扣除原告於上開期間
    之支出金額6,456,586 元後，被告張德存入系爭帳戶之金額
    短少1,969,059 元，可見張德在收取原告住戶所繳納之管理
    費入帳過程，有挪用公款之侵占情事。依原告與大眾保全公
    司保全服務契約第19條約定，大眾保全公司派駐現場之總幹
    事，如有挪用公款情形，該公司須負完全賠償責任。張德既
    為大眾保全公司所派駐於原告之總幹事，其侵占原告之管理
    費致不法侵害原告之權利，應由大眾保全公司及張德對原告
    負連帶賠償責任。爰依民法第184 條、第188 條侵權行為法
    律關係提起本訴等語，並聲明如前揭變更後之訴之聲明，及
    願供擔保請准宣告假執行。
二、被告大眾保全公司則以：大眾保全公司雖派被告張德擔任原
    告96年11月13日起至98年4 月17日期間之總幹事，且該期間
    張德之薪資亦是由大眾保全公司支付，但張德擔任原告總幹
    事期間，原告之財務收支明細表均經原告審核後公告，原告
    於公告前即應審核發現。且關於原告主張張德侵占原告之金
    額，大眾保全公司認應待張德出面後始可釐清，大眾保全公
    司亦係張德侵占行為之受害人等語資為抗辯，並聲明原告之
    訴駁回。
三、兩造不爭執事項：
（一）原告與被告大眾保全公司間訂有保全服務契約，約定自96
      年6 月1 日起至98年5 月30日止間，由大眾保全公司提供
      原告社區安全、清潔等服務，並代收與催繳管理費。
（二）依原告與被告大眾保全公司間所訂定之保全服務契約第19
      條第1 款約定：被告大眾保全公司派駐原告之總幹事，如
      有挪用公款情形，被告大眾保全公司應負完全賠償責任。
（二）被告大眾保全公司於96年11月13日起至98年4 月17日止，
      派駐於原告之總幹事為被告張德。
（三）原告收取住戶管理費之方式係住戶自行將管理費拿到警衛
      室交給總幹事，總幹事即開立收據（三聯單）給繳費住戶
      ，如總幹事不在，則由警衛代收，再交給總幹事開立收據
      。
（四）原告係每月收取管理費，但如住戶一次繳納一整年之管理
      費，則管理費打85折（85％）；如果1 人有2 戶以上，則
      其中1 戶打8 折（80％）。
四、兩造爭執事項：
（一）被告張德有無侵占其代原告向住戶收取，於96年7 月至98
      年12月間之管理費用合計1,969,059 元？
（二）被告大眾保全就被告張德侵占其代原告向住戶收取之管理
      費用致生之侵權行為，是否應負民法第188 條之僱用人連
      帶賠償責任？
五、得心證之理由：
（一）被告大眾保全公司就被告張德之侵權行為，應對原告負僱
      用人之連帶賠償責任：
      1.按當事人對於他造主張之事實，於言詞辯論時不爭執者
        ，視同自認。但因他項陳述可認為爭執者，不在此限。
        當事人對於他造主張之事實，為不知或不記憶之陳述者
        ，應否視同自認，由法院審酌情形斷定之。當事人對於
        他造主張之事實，已於相當時期受合法之通知，而於言
        詞辯論期日不到場，亦未提出準備書狀爭執者，準用第
        1 項之規定。但不到場之當事人係依公示送達通知者，
        不在此限，民事訴訟法第280 條定有明文。再按因故意
        或過失，不法侵害他人之權利者，負損害賠償責任，民
        法第184 條第1 項前段定有明文。原告主張被告張德自
        96年11月13日至98年4 月17日期間，擔任被告大眾保全
        公司派駐於原告之總幹事，負責事務包括代收原告住戶
        所繳交之管理費等情，為兩造所不爭，已如前述，並據
        原告提出社區管理委員會管理費收費明細簿5 本（期間
        分別為96年7 月至12月、97年1 月至6 月、97年7 月至
        12月、98年1 月至6 月、98年7 月至12月，下合稱系爭
        管理費明細簿）、保全服務契約書、原告於聯邦銀行存
        摺存款明細分類帳、原告社區財務收支明細影本等各1
        份為證（本院第1 卷第5 至331 頁、第2 卷第10至75頁
        ）。被告大眾保全公司雖不爭執蓋印於管理費收費明細
        簿之被告張德印文之形式上真正，但辯稱管理費收費明
        細簿上之張德印文不確定是何人所蓋印云云，惟被告大
        眾保全公司並未就管理費收費明細簿上之張德印文非由
        張德蓋印，而係遭他人盜蓋以表示收取管理費一事為任
        何舉證，是應認蓋印於管理費收費明細簿上之張德印文
        即為張德本人所蓋印。
      2.又證人即原告之總務委員徐國證稱：原告管理費之收費
        方式係住戶自行將管理費拿到警衛室交給總幹事，總幹
        事開立收據（三聯單）給住戶，收據上會蓋有收款人的
        章，並在管理費收費明細簿的格子蓋上收款人之章，如
        果繳交1 個月就蓋1 個月的章，如果是一次繳1 年的話
        ，就蓋上1 年的章，並打85折。伊所收到的收據都有張
        德的簽章。若總幹事不在的時候，住戶來繳管理費，則
        由警衛代收，所以警衛在給住戶的收據上面簽名，隔天
        再把錢給總幹事。又財務收支明細表係總幹事製作，被
        告張德自擔任總幹事期間，就是由張德製作。財務收支
        明細表上伊印文即是伊所蓋印。當時是總幹事將財務收
        支明細表拿給伊，張德擔任總幹事的那段期間，就是張
        德將財務收支明細表拿給伊蓋印等語（本院第2 卷第2
        、3 頁）。又被告張德就原告主張之事實，已於相當時
        期受合法之通知，既未於言詞辯論期日到場，復未提出
        準備書狀爭執，依民事訴訟法第280 條第3 項規定，應
        視同自認；至被告大眾保全公司對於原告主張張德所代
        收之管理費扣除財務收支明細表之支出數額後，即為張
        德應存入系爭帳戶之金額未爭執，亦視同自認。是堪認
        原告主張系爭管理費明細簿由張代收之管理費加總，扣
        除系爭收支明細表後之餘額，應與存入原告系爭帳戶之
        金額相符一事為可採。如有短少，即為被告張德侵害原
        告權利所生之損害結果，與張德之行為有相當因果關係
        。
      3.按受僱人因執行職務，不法侵害他人之權利者，由僱用
        人與行為人連帶負損害賠償責任。但選任受僱人及監督
        其職務之執行，已盡相當之注意或縱加以相當之注意而
        仍不免發生損害者，僱用人不負賠償責任，民法第188
        條第1 項定有明文。又所謂受僱人因執行職務不法侵害
        他人之權利，不僅指受僱人因執行其所受命令，或委託
        之職務自體，或執行該職務所必要之行為，而不法侵害
        他人之權利者而言，即受僱人之行為，在客觀上足認為
        與其執行職務有關，而不法侵害他人之權利者，就令其
        為自己利益所為亦應包括在內。再按受僱人執行職務不
        法侵害他人權利之行為，不以受僱人執行職務範圍內之
        行為為限，並包括與執行職務相牽連或職務上予以機會
        之行為在內（最高法院94年度台上字第1855號判決意旨
        參照）。查本件被告張德對原告既確有前揭侵占行為，
        業如前述。又被告張德係受僱於被告大眾保全公司，經
        其派駐至原告社區擔任總幹事職務，負責社區安全維護
        兼代收管理費等事務，亦已如前述，則被告張德利用其
        職務之便，趁代原告向住戶收取96年6 月至98年12月份
        之管理費之機會，未將經手收取之管理費悉數存入上述
        帳戶而侵占入己，反將款項據為己用，其前開行為於客
        觀上均足認與其執行職務有關，參以被告大眾保全公司
        於本院審理中，始終未就其選任被告張德及監督其職務
        之執行已盡相當之注意或縱加以相當之注意而仍不免發
        生損害一節，加以說明或舉證證明（本院第2 卷第84頁
        及該頁背面）。揆諸前揭民法第188 條第1 項之規定，
        被告大眾保全公司自應就被告張德之前開不法侵權行為
        ，與被告張德連帶負損害賠償之責任。
（二）被告張德所侵占原告之金額為1,819,958 元：
      1.按當事人主張有利於己之事實者，就其事實有舉證之責
        任，民事訴訟法第277 條本文定有明文。原告雖主張被
        告張德經手代收之管理費總額共計8,425,645 元，扣除
        原告於張德擔任總幹事期間之支出金額6,456,586 元後
        ，被告張德存入系爭帳戶之金額短少1,969,059 元，並
        提出管理費明細簿5 本、原告管理費收費明細一覽表為
        證。然依原告之社區管理費收取方式計算【即原則為每
        月繳納，如一次繳納一整年打85折（85％），如果一人
        有2 戶以上，其中1 戶打8 折（80％）】，並比對原告
        於100 年1 月3 日庭呈之上述系爭管理費明細簿加總結
        果所製作之金額統計表（下稱統計表）後，原告所計算
        被告張德經手代收之管理費實際僅為8,372,249 元，析
        述如下：
       (1)16號2 樓住戶之管理費為1,700 元，然於97年9 月至
          12月之繳費記錄並無人蓋印，且單據號碼與先前之7
          至8 月張德簽立之單據號碼不同（本院第1 卷第173
          頁），是堪認原告多認列被告張德收取之金額為6,80
          0 元【計算式：1,700x4=6,800 ，統計表第24頁】。
       (2)28號1 樓住戶之管理費為2,900 元，然於97年10月至
          同年12月之管理費非張德收取（本院第1 卷第179 頁
          ），是堪認原告多認列被告張德收取之金額為8,700
          元【計算式：2,900x3=8,700 ，統計表第30頁】。
       (3)3 號4 樓住戶之管理費自97年1 月開始改為每月1,30
          0 元，且一次繳交一整年，然原告以1,700 計算被告
          張德所收取之管理費（本院第1 卷第119 頁），是堪
          認原告多認列被告張德收取之金額為8,160 元【計算
          式：（1,700-1,300 ）x24 月x85 ％，統計表第37頁
          】。
       (4)3 號5 樓住戶之管理費用每月雖為2,100 元，然該住
          戶有2 戶，故應以8 折計算（本院第1 卷第119 頁）
          ，故該住戶每月應繳管理費為1,680 元，原告增列金
          額為6,300 元【計算式：（2,100-1,680 ）x15 月=6
          ,300，統計表第37頁】。
       (5)15號7 、8 樓住戶為年繳且2 戶，則管理費用除以85
          折計算外，其中1 戶另應再以8 折計算（本院第1 卷
          第125 頁），是堪認原告多認列被告張德收取之金額
          為6,936 元【計算式：1,700x24x85 ％-1,700x24x85
          ％x80 ％=6,936，統計表第43頁】。
       (6)17號7 樓住戶於97年8 月份之管理費非被告張德代收
          ，故原告多認列被告張德收取之金額為1,700 元（本
          院第1 卷第192 頁，統計表第44頁）。
       (7)樹仁二街28號3 樓層自97年7 月開始管理費用由1,70
          0 元降為900 元（本院第1 卷第198 頁），是堪認原
          告多認列被告張德收取之金額為9,600 元【計算式：
          （1,700-900 ）x12 月=9,600，統計表第50頁】。
       (8)樹仁二街38號6 樓層每月應繳管理費用為1,300 元（
          本院第1 卷第271 頁），然原告所提出統計表之金額
          為1,700 元（統計表第57頁），故原告多認列被告張
          德收取之金額為5,200 元【計算式：（1,700-1,300
          ）x13 月=5,200，統計表第57頁】。
        綜上，原告(1)至(8)所多認列被告張德收取之金額共計53
        ,396元（計算式：6,800+8,700+8,160+6,300+6,936+1,
        700+9,600+5,200=53,396），是原告主張張德收取之金
        額，應扣除原告所多認列張德收取之金額，始為張德實
        際代為收取之管理費。故張德實際代為收取之管理費為
        8,372,249 元（計算式：8,425,645-53,396=8,372,249
        ）。
      2.又依張德所製作之財務收支明細表，其擔任原告總幹事
        期間之總支出為6,456,586 元（本院第1 卷第304 至33
        1 頁）後，被告張德應存入原告系爭帳戶之金額應為1,
        915,663 元（計算式：8,372,249-6,456,586=1,915,66
        3 ）。又張德於96年11月13日接任原告總幹事時，系爭
        帳戶之餘額為355,800 元，於98年4 月17日卸任時系爭
        帳戶之餘額為451,505 元（本院第1 卷第284 、299 頁
        ），僅增加95,705元。故張德侵占原告之費用應為1,81
        9,958 元（計算式：1,915,663-95,705=1,819,958）。
        是原告於1,819,958 元部分之請求，應屬有據；至逾此
        部分之請求，則無理由，應予駁回。
六、從而，原告依民法第184 條第1 項前段、及民法第188 條僱
    用人責任之規定，請求被告連帶給付1,819,958 元，及起訴
    狀繕本送達被告後之99年11月6 日起至清償日止，按週年利
    率5 ％計算之利息，為有理由，應予准許。原告逾此範圍之
    請求，均屬無據，應予駁回。
七、原告並陳明願供擔保請准宣告假執行，關於原告勝訴部分，
    經核尚無不合，爰酌定相當之擔保金額，予以准許。至於原
    告敗訴部分，其訴既經駁回，則其假執行之聲請亦失所附麗
    ，自應併予駁回，附此敘明。
八、本件事證已臻明確，兩造其餘主張陳述及所提之證據，經審
    酌與本院前揭判斷無影響，毋庸一一論述，附此敘明。
九、訴訟費用負擔之依據：民事訴訟法第79條、第85條第2項。
中    華    民    國   100    年    4     月    14    日
                民事第三庭  法  官  毛彥程
以上正本係照原本作成。
如對本判決上訴，須於判決送達後20日內向本院提出上訴狀。如
委任律師提起上訴者，應一併繳納上訴審裁判費。
中    華    民    國   100    年    4     月    19    日
                            書記官  伍幸怡